臺灣桃園地方法院刑事判決
110年度訴字第1053號
公  訴  人  臺灣桃園地方檢察署檢察官 
被      告  羅銘祥


選任辯護人  黃傑琳律師
上列被告因毒品危害防制條例案件，經檢察官提起公訴（110年
度偵字第16104號），本院判決如下：
    主  文
羅銘祥共同犯販賣第三級毒品未遂罪，處有期徒刑壹年陸月。
扣案含第三級毒品4-甲基甲基卡西酮成分之淡黃色粉末咖啡包伍
拾貳包（驗餘總淨重參佰壹拾玖點捌捌公克，併同直接盛裝上開
毒品之包裝袋伍拾貳只）均沒收。
    事  實
一、羅銘祥、林昆輝（另案經檢察官起訴，於本院審理中）及陳
　　志豪（另案經檢察官起訴，於臺灣彰化地方法院審理中）均
    明知4-甲基甲基卡西酮係政府依據毒品危害防制條例所公告
    列管之第三級毒品，不得擅自販賣及持有，竟仍共同基於販
    賣第三級毒品以牟利之犯意聯絡，先由羅銘祥於民國110年4
    月3日前某時透過通訊軟體「TikTok」以暱稱「嘻嘻哈哈」
    公開散佈「彰化 營」等語之廣告訊息，嗣適桃園市政府警
    察局桃園分局中路派出所員警於執行網路巡邏時，發現上開訊
    息，便透過通信軟體「微信」與羅銘祥聯繫，乃喬裝為毒品買
    家向羅銘祥佯以新臺幣（下同）2萬6,000元之價格，表示欲
    購買含有第三級毒品4-甲基甲基卡西酮成分之咖啡包50包，
    並與羅銘祥約定交易之時間及地點，羅銘祥即於110年4月3日
    某時許向陳志豪拿取含第三級毒品4-甲基甲基卡西酮成分之
    淡黃色粉末咖啡包52包（驗前總淨重322.36公克、總純質淨
    重9.67公克，驗餘總淨重319.88公克，下合稱本案毒品咖啡
    包），復於同日22時30分許，在彰化縣○○市○○路00號停車場
    交付林昆輝本案毒品咖啡包，林昆輝遂駕駛車牌號碼0000-00
    號自用小客車，依約於110年4月4日0時50分許，抵達約定地
    點即桃園市○○區○○○○街000號附近與上開喬裝為毒品買家之
    員警進行交易，於著手交易之際即為員警當場表明身分查獲而
    不遂，並當場扣得本案毒品咖啡包，始循線查悉上情。
二、案經桃園市政府警察局桃園分局（下稱桃園分局）報告臺灣
    桃園地方檢察署檢察官偵查起訴。
    理  由
壹、程序方面
一、被告以外之人於審判外之言詞或書面陳述，除法律有規定者
    外，不得作為證據，刑事訴訟法第159 條第1 項固定有明文
    。又按當事人、代理人或辯護人於法院調查證據時，知有第
    159 條第1 項不得為證據之情形，而未於言詞辯論終結前聲
    明異議者，視為有前項之同意，同法第159 條之5 第2 項亦
    有明文。本判決所引用具傳聞性質之各項證據資料，經本院
    於審判期日依法踐行調查證據程序，檢察官、被告羅銘祥及
    其辯護人於言詞辯論終結前，亦均未聲明異議，本院審酌結
    果，認上開證據資料製作時之情況，尚無違法不當及證明力
    明顯過低之瑕疵，亦認為以之作為證據，應屬適當，依上開
    規定，應認有證據能力。
二、本判決所引用其餘所依憑判斷之非供述證據，亦無證據證明
    係違反法定程序所取得，或其他不得作為證據之情形，依刑
    事訴訟法第158 條之4 規定之反面解釋，亦均有證據能力。
貳、實體方面
一、認定事實之依據：
  ㈠上開事實，訊據被告於警詢、偵查及本院審理中均坦承不諱
    ，核與證人即共同正犯林昆輝於警詢及偵查中證述內容(見
    他字卷第11頁至第26頁、第177頁至第180頁)、證人即案發
    時在場之人陳維禎於警詢時證述內容（見16104偵卷第55頁
    至第63頁）均相符，並有桃園分局員警偵查報告、照片黏貼
    紀錄表（含員警與被告透過通訊軟體對話訊息擷圖畫面）、
    桃園分局蒐證照片紀錄表(停車場監視器錄影畫面)
　　、110年4月4日搜索、扣押筆錄暨扣押物品目錄表及內政部
    警政署刑事警察局110 年6月4日刑鑑字第1100045785號鑑定
    書（下稱本案毒品咖啡包鑑定書）各1份及被告指認陳志豪
    之監視器畫面翻拍照片2張(見他字卷第7頁至第9頁、第33頁
    至第37頁、第63頁至第82頁、第167頁至第173頁，16104偵
    卷第69頁及第167頁)及扣案之本案毒品咖啡包在卷可佐，足
    見被告上開任意性自白，核與事實相符，被告確有與林昆輝
    、陳志豪共同犯有如事實欄所示販賣本案毒品咖啡包未遂之
    犯行。
  ㈡綜上所述，本案事證明確，被告如事實欄所示犯罪堪以認定
    ，應依法論科。
二、論罪科刑：
  ㈠核被告所為，係犯毒品危害防制條例第 4 條第 6項、第 3 
    項之販賣第三級毒品未遂罪，被告就該犯罪與共同正犯林昆
    輝、陳志豪有犯意聯絡及行為分擔，應論以刑法第28條之共
    同正犯。又本案毒品咖啡包，其中第三級毒品4-甲基甲基卡
    西酮成分總純質淨重為9.67 公克，然因持有該毒品之低度
    行為為本案販賣未遂之高度行為所吸收，本案被告自不另論
    以毒品危害防制條例第11條第5項持有第三級毒品純質淨重
    五公克以上罪，併予敘明。
  ㈡次按被告本案販賣第三級毒品未遂犯行，客觀上已著手實施
    販賣犯行，然因喬裝為購毒者之警員表明身分而對共同正犯
    林昆輝查獲逮捕而不遂，被告為未遂犯，爰依刑法第25條第
    2 項之規定，按既遂犯之刑減輕其刑。
　㈢再按犯毒品危害防制條例第4 條至第8 條之罪於偵查及歷次
    審判中均自白者，減輕其刑，同條例第17條第2 項定有明文
    ，是被告既業於偵查及迄今歷次審判中均自白販賣本案毒品
    咖啡包未遂犯行，是其本案所犯販賣第三級毒品未遂罪，應
    依毒品危害防制條例第17條第2 項規定減輕其刑，並應與上
    開刑法第25條第2 項之減刑事由，依法遞減之。
  ㈣又被告於警方掌握其共同正犯陳志豪涉案事證前，即供出本
    案毒品來源為陳志豪，警方因而循線查獲共同正犯陳志豪等
    情，有被告之警詢筆錄（見16104偵卷第26頁至第28頁）、
    桃園分局110年12月14日桃警分刑字第1100079685號函暨員
    警職務報告及臺灣彰化地方檢察署110年度偵字第9835號檢
    察官起訴書查詢資料各1份（見本院卷第97頁至第99頁及第1
    07頁至第109頁）在卷可稽，是被告本案自符合毒品危害防
    制條例第17條第1 項規定之減免其刑事由，爰再依該規定對
    被告本案犯罪減輕其刑，並應依刑法第71條第2項規定，於
    上開依刑法第25條第2項、毒品危害防制條例第17條第2 項
    規定遞減其刑後，再依毒品危害防制條例第17條第1 項規定
    減輕其刑。又本案被告所犯之罪已適用上開相關減刑事由，
    本院認尚無科以最低度刑猶仍情輕法重之情，認被告本案犯
    罪無須再適用刑法第59條規定之情形，附此敘明。
　㈤爰以行為人之責任為基礎，審酌被告無視毒品氾濫對國人身
    心與社會風氣、治安之極大負面影響，嚴重危害國民身心健
    康，助長社會不良風氣，惟考量被告犯後於偵審中始終自白
    犯行，犯後態度尚可，又本案所販賣之毒品咖啡包純質淨重
    並非甚重，兼衡其犯罪動機、目的、手段、分工角色，被告
    自陳國中畢業、案發時從事手工五金工作之智識程度及案發
    時家庭生活經濟狀況（見本院卷第132頁至第133頁）等一切
    情狀，量處如主文所示之刑，以資懲儆。
  ㈥至被告及其辯護人雖請求本院就本案被告遭宣告之刑給予緩
    刑，然本院審酌被告前於108年間曾因詐欺案件，經臺灣彰
    化地方法院以108年簡字2095號判決判處有期徒刑4月，緩刑
    2年，並於108年12月29日確定，被告於該緩刑期間再犯本案
    犯罪，復審酌本案被告所販賣毒品咖啡包之數量並非甚少，
    本院認其本案犯罪所經宣告之刑，尚無以暫不執行為適當之
    情事，爰不予宣告緩刑。
三、沒收部分：
  ㈠按毒品危害防制條例第 18 條第 1 項前段之規定，應予沒
    收銷燬之毒品，以經查獲之第一、二級毒品為限。同條後段
    規定：應予沒入銷燬之第三、四級毒品，專指查獲施用或單
    純持有之第三、四級毒品；其因製造、運輸、販賣或意圖販
    賣而持有者，即非該條項所指應予沒入銷燬之列。而同條例
    第 19 條第 1 項所定：供犯罪所用之物，係指犯第 4 條至
    第 9 條、第 12 條、第 13 條或第 14 條第 1 項、第 2項
    之罪所用之物，不包括毒品本身。但製造、運輸、販賣或意
    圖販賣而持有第三、四級毒品究不失為違禁物，是以自應依
    刑法第 38 條第 1 項規定諭知沒收，始為適法（最高法院
　　96 年度台上字第 6581號判決意旨參照）。經查，扣案之本
    案毒品咖啡包，經檢出含有第三級毒品4-甲基甲基卡西酮成
    分，業據敘述如前，該等毒品既為被告本案販賣之物，而直
    接盛裝上開毒品之包裝袋52 只，以現行鑑驗技術，其上仍
    會有微量毒品殘留而無法析離，應視為整體毒品之一部，是
    揆諸前揭說明，爰依刑法第38條第1 項之規定，就扣案之本
    案毒品咖啡包併同直接盛裝上開毒品之包裝袋52 只，均宣
    告沒收之。
  ㈡又扣案之被告所有之iPhone12手機1支（見16104偵卷第85頁
    ），因被告並未陳稱該手機與本案犯罪有關，且卷內亦無事
    證足資認定該手機確為本案犯罪所用工具，爰不予宣告沒收
    ，附此敘明。至扣案之甲基安非他命、吸食器（見16104偵
    卷第85頁）亦與被告本案販賣第三級毒品未遂犯罪無關，尚
    不生於本案沒收之問題，附此敘明。
據上論斷，應依刑事訴訟法第299 條第1 項前段，毒品危害防制
條例第4 條第6 項、第3 項、第17條第1項、第2 項，刑法第11
條、第28條、第25條第2 項、第38條第1 項，判決如主文。
本案經檢察官孫瑋彤提起公訴，檢察官陳玟君到庭執行職務。
中    華    民    國   111    年    1     月    20    日
                    刑事第二庭  審判長法  官  劉家祥
                                      法  官  陳布衣
                                      法  官  陳炫谷
以上正本證明與原本無異。
如不服本判決應於收受判決後20日內向本院提出上訴書狀，並應
敘述具體理由。其未敘述上訴理由者，應於上訴期間屆滿後20日
內向本院補提理由書(均須按他造當事人之人數附繕本)「切勿逕
送上級法院」。 
                                      書記官  張佑聖
中　　華　　民　　國　　111 　年　　1 　　月　　20　　日
附錄本案論罪科刑法條：
毒品危害防制條例第4條
製造、運輸、販賣第一級毒品者，處死刑或無期徒刑；處無期徒
刑者，得併科新臺幣三千萬元以下罰金。
製造、運輸、販賣第二級毒品者，處無期徒刑或十年以上有期徒
刑，得併科新臺幣一千五百萬元以下罰金。
製造、運輸、販賣第三級毒品者，處七年以上有期徒刑，得併科
新臺幣一千萬元以下罰金。
製造、運輸、販賣第四級毒品者，處五年以上十二年以下有期徒
刑，得併科新臺幣五百萬元以下罰金。
製造、運輸、販賣專供製造或施用毒品之器具者，處一年以上七
年以下有期徒刑，得併科新臺幣一百五十萬元以下罰金。
前五項之未遂犯罰之。